【裁判字號】    89,聲再,211
【裁判日期】    890121
【裁判案由】    聲請再審
【裁判全文】
臺灣高等法院刑事裁定                            八十九年度聲再字第二一一號
    再審聲請人
    即受判決人  乙○○
    再審聲請人  甲○○
右列聲請人因受判決人乙○○詐欺案件，對於本院八十八年度上更（一）字第五七八
號中華民國八十九年一月二十一日確定判決（台灣士林地方法院八十五年度自字第八
三號，併案案號：台灣士林地方法院檢察署八十五年偵字第二０二六號、第三六０七
號、八十六年度偵字第八二七六號），聲請再審，本院裁定如左：
    主  文
乙○○、甲○○再審之聲請均駁回。
    理  由
壹、再審聲請人甲○○部分：
（一）按為受判決人之利益聲請再審，得由下列各人為之：(1)管轄法院之檢察官。(2)
      受判決人。(3)受判決人之法定代理人或配偶。(4)受判決人已死亡者，其配偶、
      直系血親、三親等內之旁系血親、二親等內之姻親或家長、家屬。刑事訴訟法
      第四百二十七條規定甚明。
（二）查本院八十八年度上更（一）字第五七八號之受判決人係乙○○，再審聲請人
      甲○○自陳已與乙○○離婚，即非受判決人乙○○之配偶。再審聲請人甲○○
      提起本件再審，與法不合，應予駁回。
貳、再審聲請人乙○○部分：
一、聲請意旨略稱：
    為依刑事訴訟法第四百二十條第一項第六款聲請再審。乙○○、甲○○於民國（
    下同）八十二年十一月九日向盧美玉借貸新台幣（下同）五百萬元，除書立借據
    及提供台北縣淡水鎮○○○段糞箕湖小段第三十地號土地擔保設定抵押權外，又
    簽發分別為乙○○及甲○○為發票人之面額為五百萬元之支票及本票，而盧美玉
    則以洪正衛之支票來交付借款，而再審聲請人當初根本不知其二人已離婚之事。
    台灣士林地方法院八十八年度執字莊股第四九六一號之民事強制執行分配時，係
    盧美玉以本票裁定聲請拍賣土地（八十三年度拍字第一五九八號），而洪正衛並
    以法院准予強制執行之裁定來聲請八十三年度拍字第四九四號，而鈞院八十八年
    度上更（一）字第五七八號確定判決以士（台灣士林地方法院八十三年度執字第
    四九六一號民事執行卷）執莊字第四九六一號之證據來駁斥受判決人乙○○之理
    由顯然已有可議之處，請予斟酌。台灣士林地方法院檢察署八十四年度偵字第七
    五一四號就被告盧美玉之起訴書，犯罪證據已列出甲○○堅指係向洪正衛借款，
    經自訴人洪正衛所否認，而借據也載明係向盧美玉（亦即洪正衛之前妻）借款。
    洪正衛、盧美玉於七十三年間即離婚，當初設定抵押權也是給盧美玉，借據亦載
    明盧美玉，鐵證如山，證明鈞院八十八年度上更（一）字第五七八號確定判決以
    士執莊字第四九六一號之資料反駁受判決人乙○○之理由，顯然尚有可議之處，
    請鈞院斟酌，准予再審。退一步言，以上證據早已有，而是鈞院遺漏審查，請鈞
    院發回再審。抑且，再審聲請人乙○○早已於八十三年八月二十三日由淡水信用
    合作社匯款四百萬借給洪正衛，又於八十九年四月十九日於台灣士林地方法院提
    起清償借款之訴（八十九年度訴字第六號），抵押債權於八十三年九月八日以二
    五三八五號讓與洪正衛，而洪正衛卻未支付分文，再審聲請人乙○○於八十四年
    二月二十四日寄出存證信函，洪正衛依法即非乙○○之債權人，不得提起自訴。
    鈞院八十八年度上更（一）字第五七八號確定判決第十頁謂「自訴人對被告乙○
    ○、甲○○之五百萬元抵押債權，則係由員維公司加入為債務人，與被告乙○○
    、甲○○共負債務清償責任，而認仍然有效存在」，而引述八十四年度重訴字第
    四號民事判決及八十三年度執字第四九六一號參與分配，而認定自訴人洪正衛仍
    為再審聲請人之債權人即可以提起自訴。惟該理由無法源依據。請斟酌台灣士林
    地方法院檢察署八十五年度偵字第二一三四號、八十四年度偵字第七五一四號起
    訴書記載該五百萬元係乙○○、甲○○向盧美玉借款，洪正衛並非本件之債權人
    。鈞院八十八年度上更（一）字第五七八號確定判決未採證乙○○所呈之台灣士
    林地方法院檢察署八十四年度偵字第七五一四號起訴書，係未採對再審聲請人有
    利之證據。另有台灣士林地方法院檢察署檢察官不起訴處分書（八十八年度偵字
    第一一四二四號）可參。
二、依刑事訴訟法第四百二十一條規定，不得上訴於第三審法院之案件，其經第二審
    確定之有罪判決，如就足生影響於判決之重要證據漏未審酌者，固得為受判決人
    之利益聲請再審，惟此之據以聲請之證據，須在卷內存在且屬重要，一經審酌，
    即足以影響於原確定判決，並為原確定判決所漏予審酌者始足當之。又刑事訴訟
    法第四百二十條第一項第六款規定之所謂「因發現確實之新證據」，係指該項證
    據當時已經存在，為法院及當事人所不知，事後始經發見，且必須可認為確實足
    以動搖原確定判決而為受判決人有利之判決者，始足當之（最高法院七十七年度
    台抗字第六０號判決要旨參照）；至該項證據，若判決前已經當事人提出或聲請
    調查之證據，經原法院捨棄不採者，即非該條款所謂發見之新證據，不得據為再
    審之原因（最高法院二十八年抗字第八號判例參照）。
三、再審聲請人乙○○聲請再審所述之乙○○、甲○○八十二年十一月九日借貸五百
    萬元之所簽發之票據及書立之借據，及提供台北縣淡水鎮○○○段糞箕湖小段第
    三十地號土地擔保設定抵押權之土地登記簿謄本，台灣士林地方法院檢察署八十
    四年度偵字第七五一四號起訴書、八十五年度偵字第二一三四號起訴書、台灣士
    林地方法院八十三年度執字第四九六一號民事執行卷，為再審聲請人乙○○於原
    審法院審理時所明知，或為原確定判決所述及或為原確定判決所引述之最高法院
    八十八年台上字第五二九號民事判決（本院八十六年度上更一字第二五六號民事
    判決）、本院八十五年度上字第一八三號民事判決內已予審酌，為原審法院所已
    知，並已調查審酌，自非新證據，亦非原審法院就重要證據漏未審酌。
四、又再審聲請人乙○○所述，其於八十三年八月二十三日由淡水信用合作社匯款四
    百萬元借給洪正衛，抵押權於八十三年九月八日以二五三八五號讓與洪正衛，而
    洪正衛卻未支付分文，及於八十四年二月二十四日寄出存證信函予洪正衛，亦均
    為再審聲請人於原審法院審理時所明知，並非新證據。另再審聲請人謂於八十九
    年四月十九日於台灣士林地方法院提起清償借款之訴（八十九年度訴字第六號）
    ，及八十九年六月七日台灣士林地方法院檢察署檢察官八十八年度偵字第一一四
    二四號不起訴處分書，則為原審法院審理時尚未存在。此部分再審聲請人乙○○
    所述，均非屬發見確實之新證據。
五、再查，前揭原確定判決依調查證據所得，而認定再審聲請人乙○○確有使公務員
    登載不實及損害債權犯行，其證據之斟酌取捨，並無違背一般經驗法則及論理法
    則之情事，矧本院認本件再審聲請人乙○○聲請再審所主張上述新證據及原確定
    判決漏未審酌之證據，縱經本院予以審酌，均不足動搖原確定判決，而影響原確
    定判決認定再審聲請人乙○○使公務員登載不實及損害債權犯行應受無罪或輕於
    原判決所認定之罪名。
六、綜上所述，再審聲請人乙○○以發現新證據及有重要證據漏未審酌為理由而聲請
    本件再審，為無理由，應予駁回。
據上論斷，應依刑事訴訟法第四百三十四條第一項，裁定如主文。
中      華      民      國    八十九    年      八      月      十      日
                              臺灣高等法院刑事第二十二庭
                                  審判長法  官  許  正  順
                                        法  官  邱  同  印
                                        法  官  胡  方  新
右正本證明與原本無異。
不得抗告。
                                        書記官  秦  慧  榮
中      華      民      國    八十九    年      八      月     十四     日


司法院資訊處製作；財團法人民間司法改革基金會備份。
